【裁判字號】    95,交聲,397
【裁判日期】    950608
【裁判案由】    聲明異議
【裁判全文】
臺灣臺中地方法院交通事件裁定     95年度交聲字第397號
原處分機關  交通部公路總局臺中區監理所臺中市監理站
異  議  人
即受處分人  甲○○
上列受處分人因違反道路交通管理處罰條例案件，對於交通部公
路總局臺中區監理所臺中市監理站自民國九十五年五月三日起，
至同年六月一日止所為之十三次處分（裁監稽違字第裁六一－Ｇ
00000000號、第裁六一－Ｇ00000000號、第裁
六一－Ｇ00000000號、第裁六一－Ｇ00000000
號、第裁六一－Ｇ00000000號、第裁六一－Ｇ0000
0000號、第裁六一－Ｇ00000000號、第裁六一－Ｇ
00000000號、第裁六一－Ｇ00000000號、第裁
六一－Ｇ00000000號、第裁六一－Ｇ00000000
號、第裁六一－Ｇ00000000號、第裁六一－Ｇ0000
0000號裁決書），聲明異議，本院裁定如下：
    主  文
原處分機關所為如附表所示之拾貳次處分，均撤銷。
其餘異議駁回。
    理  由
壹、原處分撤銷部分：
一、原處分機關略以：異議人即受處分人賴韻如所有車牌號碼：
    ＳＳ三–四五○號輕型機車，自民國九十四年十月二十一日
    上午二時三分許起，至九十五年二月三日下午二時三十四分
    許止，連續十二次在臺中市○○路○段，因行車速度超過規
    定之時速未滿二十公里。先後十二次為警照相逕行舉發，受
    處分人均未於限期前到案提出申訴，爰依道路交通管理處罰
    條例第四十條第一項，違反道路交通管理事件統一裁罰標準
    表等規定，先後十二次以如附表所示之裁決書，每次各裁處
    受處分人新臺幣（下同）一千九百元之罰鍰（其中二次事後
    分別以手寫方式，各裁處一千四百元、一千二百元之罰鍰）
    等語。
二、聲明異議意旨略以：受處分人從未收到罰單，並不瞭解有十
    三次之罰單，突然一次收到十三張罰單，無法接受此裁決。
    其若是早收到第一張罰單，便不可能在同一點處再犯，進而
    高達十三張罰單。爰依法聲明異議等語。
三、(一)按逕行舉發者，應按已查明之資料填註車牌號碼、車輛種
    類、車主姓名或地址，並於通知單上方空白處加註逕行舉發
    之文字後，由舉發機關送達被通知人。又逕行舉發違反道路
    交通管理事件，經汽車所有人依通知單之應到案日期前到案
    ，並告知違規駕駛人姓名、身分證統一編號及住址者，處罰
    機關應即另行通知違規駕駛人到案依法處理；逾應到案日期
    ，處罰機關應依本條例第八十五條第三項規定處罰該汽車所
    有人。又違反道路交通管理事件，行為人認為舉發之事實與
    違規情形相符者，得於接獲通知單後，親自或委託他人持該
    通知單，不經裁決向指定之處所，逕依裁罰基準執行並繳納
    罰鍰結案。違反道路交通管理事件統一裁罰基準及處理細則
    （下稱處理細則）第十一條第一項第三款、第二十四條、第
    四十八條第一項分別定有明文。(二)揆諸上開處理細則之規定
    ，無非在使逕行舉發之違規人（受處分人）得以釐清責任歸
    屬及得知處罰標準在限期內能自動繳納罰款。是受處分人自
    應先受舉發違反道路交通管理事件通知單之通知，始能知悉
    應到案日期，否則受處分人即無從知悉應到案之日期，如主
    管機關未經合法送達逕行裁決，其裁決程序即屬不適法。
四、經查：(一)本件受處分人如附表所示之十二次逕行舉發違規事
    件，係經原舉發機關以臺中市○區○○路一三七號十三樓之
    三為送達住址，以郵務送達方式送達後，因查無此人，無法
    送達，再由原舉發機關為公示送達等情，有違反道路交通管
    理事件通知單十二份，電腦列印資料一紙在卷可參。惟受處
    分人自九十二年七月二十八日起，至今均設籍居住於臺中市
    西屯區○○路一五四巷五○弄五號四樓，於原舉發機關送達
    上開違反道路交通管理事件通知單之期間，並未居住於臺中
    市○區○○路一三七號十三樓之三等情，除據受處分人陳明
    在卷外，並有個人基本資料查詢結果一紙在卷可稽。準此，
    原舉發機關對受處分人所為之上開十二次公示送達，均屬不
    合法，不生送達之效力。(二)今受處分人因未能合法收受上開
    十二次之違反道路交通管理事件通知單，致其無從享有得於
    限期內繳納最低額之罰鍰之利益。從而，原處分機關漏未將
    上開十二次之違反道路交通管理事件通知單，重新送達予受
    處分人，使受處人享有於限期內繳納最低額之罰鍰之利益，
    即逕予裁決受處分人每次各一千九百元之罰鍰，致使受處分
    人無法享有於限期內繳納每次最低額一千二百元罰鍰之利益
    。由此足見受處分人就此部分所為之異議，核為有理由，故
    上開十二次之裁決程序既屬不適法，該等裁決書自應均予撤
    銷。直言之，本件應由原處分機關重新送達上開十二次違反
    道路交通管理事件通知單予受處分人後，再視受處分人到案
    之情形，依法裁決，方符法制。
貳、異議駁回部分：
一、按受處分人不服道路交通管理處罰條例第八條主管機關所為
    之處罰，得於接到裁決書之翌日起二十日內，向管轄地方法
    院聲明異議，道路交通管理處罰條例第八十七條第一項定有
    明文。次按交通法庭認聲明異議不合法律上之程式或其異議
    權已喪失者，應以裁定駁回之，道路交通案件處理辦法第十
    八條前段亦設有明文規定。又處理違反道路交通管理事件，
    有關文書送達之程序，準用行政程序法送達之規定，違反道
    路交通管理事件統一裁罰標準及處理細則第五條亦定有明文
    。再者，行政程序法中對於文書送達，於應受送達人之住居
    所、事務所或營業所為之。但在行政機關辦公處所或他處會
    晤應受送達人時，得於會晤處所為之；於應送達處所不獲會
    晤應受送達人時，得將文書付與有辨別事理能力之同居人、
    受僱人或應送達處所之接收郵件人員，行政程序法第七十二
    條第一項、第七十三條第一項分別定有明文。
二、查：(一)受處分人駕駛車牌號碼：ＳＳ三–四五○號輕型機車
    ，於民國九十四年九月二十二日下午一時五十八分許，行經
    臺中市○○路○段，因行車速度，超過規定之最高時速未滿
    二十公里，而遭警照相舉發違規，經交通部公路總局臺中區
    監理所臺中市○○○○道路交通管理處罰條例第四十條第一
    項之規定，於九十五年五月三日以裁監稽違字第裁六一－Ｇ
    00000000號裁決書裁處罰鍰一千九百元，逾期改依
    處罰主文欄第二項所示易處。該裁決書業於九十五年五月八
    日送達予受處分人（由同居人之賴俊諺代收），有該舉發違
    反道路交通管理事件通知單、裁決書及送達證書各一紙在卷
    可稽。(二)受處分人既已於該日收受裁決書，則聲明異議之二
    十日法定期間，乃自收受送達之翌日即九十五年五月九日起
    算。又據法院訴訟當事人在途期間標準第四條第一項第二款
    規定，受處分人非居住於處罰機關所在之鄉、鎮、市者應扣
    除在途期間二日，受處分人之居住地與處罰機關同在臺中市
    內，亦無扣除在途期間之可言，故受處分人聲明異議之法定
    期間末日應為九十五年五月二十八日。惟受處分人直至九十
    五年六月一日始具狀聲明異議，有其聲明異議狀一份附卷可
    憑，是其此部分之聲明異議顯已逾二十日之法定期間，且無
    從補正。從而，受處分人此部分之異議為不合法律上之程式
    ，揆諸上開規定，自應予駁回。
參、據上論斷，應依道路交通管理處罰條例第八十七條第二項，
    道路交通案件處理辦法第十八條前段、第二十條，裁定如主
    文。
中    華    民    國    95    年    6     月      8   日
                      交通法庭  法  官  唐敏寶
上正本證明與原本無異。
如不服本裁定應於送達後五日內向本院提出抗告狀。
                                書記官  魏宏銘
中    華    民    國    95    年    6    月      8    日
附表
一、中華民國九十五年五月十八日裁監稽違字第裁六一－Ｇ00
    000000號裁決書
二、中華民國九十五年五月十八日裁監稽違字第裁六一－Ｇ00
    000000號裁決書
三、中華民國九十五年五月十八日裁監稽違字第裁六一－Ｇ00
    000000號裁決書
四、中華民國九十五年六月一日裁監稽違字第裁六一－Ｇ000
    00000號裁決書
五、中華民國九十五年六月一日裁監稽違字第裁六一－Ｇ000
    00000號裁決書
六、中華民國九十五年六月一日裁監稽違字第裁六一－Ｇ000
    00000號裁決書
七、中華民國九十五年六月一日裁監稽違字第裁六一－Ｇ000
    00000號裁決書
八、中華民國九十五年六月一日裁監稽違字第裁六一－Ｇ000
    00000號裁決書
九、中華民國九十五年六月一日裁監稽違字第裁六一－Ｇ000
    00000號裁決書
十、中華民國九十五年六月一日裁監稽違字第裁六一－Ｇ000
    00000號裁決書
十一、中華民國九十五年六月一日裁監稽違字第裁六一－Ｇ00
      000000號裁決書
十二、中華民國九十五年六月一日裁監稽違字第裁六一－Ｇ00
      000000號裁決書


司法院資訊處製作；財團法人民間司法改革基金會備份。
